【裁判字號】    96,上訴,2535
【裁判日期】    970306
【裁判案由】    違反毒品危害防制條例
【裁判全文】
臺灣高等法院高雄分院刑事判決        96年度上訴字第2535號
上  訴  人
即  被  告  甲○○
                    （
指定辯護人  本院公設辯護人  孫妙岑
上列上訴人因違反毒品危害防制條例案件，不服臺灣高雄地方法
院96年度訴字第2584號中華民國96年11月21日第一審判決（起訴
案號：臺灣高雄地方法院檢察署96年度偵字第13392 號），提起
上訴，本院判決如下：
     主  文
上訴駁回。
     事  實
一、甲○○明知海洛因係第一級毒品，不得持有及販賣，於民國
    96年5 月3 日下午3 時20分許，接到其友人林義銘以000000
    0000號行動電話撥打至其所有MOTOROLA廠牌（V3I 型式、鐵
    灰色）00000000000 號行動電話表示欲購買海洛因時，竟基
    於販賣第一級毒品海洛因以營利之犯意，與林義銘約定於當
    日下午3 時30分許在高雄市○○區○○路150 巷前進行交易
    ，林義銘騎乘車號TNX-341 號輕型機車前往，甲○○則騎乘
    車號PVO-783 號重型機車赴約，兩人到達約定地點後，甲○
    ○為掩人耳目，叫林義銘先跟著其向前騎，適有執行便衣防
    搶勤務之員警李弦曉、蔡宗憲發現兩人形跡可疑，即由另一
    邊巷道繞道跟監，甲○○2 人直騎至高雄市○○區○○路95
    3 巷18號前停車，林義銘當場交付新臺幣（下同）1,000 元
    給甲○○後，甲○○即以裝有海洛因1 包（毛重0.35公克，
    驗後淨重0.132 公克，包裝可拆離）之紙包售予林義銘，交
    易過程均為警員李弦曉、蔡宗憲目睹，2 人旋上前逮捕，林
    義銘見狀立刻將前揭交易所得海洛因紙包丟棄在地上，惟仍
    為警方發覺當場於地上扣得上開毒品海洛因1 包，在甲○○
    手上扣得販賣毒品所得現金1,000 元、上開之MOTOROLA廠牌
    行動電話1 具。
二、案經高雄市政府警察局楠梓分局報請臺灣高雄地方法院檢察
    署檢察官偵查起訴。
    理  由
壹、證據能力：
一、被告於警詢之自白是否有證據能力：
（一）對於被告辯稱警詢時遭警察刑求方自白犯罪一節，檢察官
      雖聲請勘驗警詢錄音帶，惟辯護人於原審陳稱：因被告稱
      作筆錄前即遭警察毆打胸部，故勘驗錄音帶亦無法得知等
      語，則本件顯無勘驗警詢錄音帶之必要，合先敘明。至被
      告遭逮捕後至製作警詢筆錄間，均在警局辦公室內，且訊
      問及解送過程中，被告身體狀況良好、意識清醒，其自白
      乃出自於任意性等情，業經證人即製作筆錄警員李弦曉、
      蔡宗憲於原審審理時證述明確（見本院卷第82-86 頁）。
（二）又查被告於遭逮捕後翌日（即96年5 月4 日）經原審裁定
      收押後，入看守所前對於受傷、患病經過自述係為：「我
      身體健康、狀況良好，無任何疾病。」，且身體經檢驗後
      無任何外傷，均經被告於臺灣高雄第二監獄新收內外傷紀
      錄表上按捺指印並簽名確認，有臺灣高雄看守所96年7 月
      23日高所衛字第0969002402號函所附之收容人入所前受傷
      、患病經過自述登記簿及前開內外傷紀錄表在卷可稽（見
      原審卷第51-52 頁）。被告雖辯稱：入看守所後，其有說
      要驗傷，他們說等我分到房舍再跟主管說等語，惟其於原
      審審理中亦供稱：「（問：偵查中有無向檢察官說被刑求
      ？）有無說我忘記了。」衡情若被告於警詢時確遭刑求而
      自白，於移送時應極力尋求機會辯清嫌疑，豈有於解送時
      未向內勤檢官反應並要求驗傷，甚而對此不復記憶之理；
      再者，若被告確曾向監所人員反應要驗傷，如何會在記載
      其「無任何外傷」文字之紀錄表上按捺指印，且之後亦未
      再重新反應此事；又被告於96年5 月4 日在內勤檢察官面
      前亦自白犯罪，其供述與警詢之自白大致相符，而其亦自
      承偵查中供述係出於任意性，益見被告辯稱其自白犯罪乃
      因受刑求等語，並非事實。綜上所述，被告警詢自白之刑
      求抗辯既非可採，其自白應有證據能力。
二、關於證人林義銘於警詢及偵查中及證人李弦曉、蔡宗憲於偵
    查中之陳述：
（一）證人林義銘、李弦曉、蔡宗憲於檢察官偵查中所為之陳述
      ，既均依法具結，且顯無不可信之情形，依刑事訴訟法第
      159條之1第2項規定，自有證據能力，均得為證據。
（二）被告雖辯稱其聽到林義銘也有受警察毆打一節，然參以其
      先供稱：「（問：被查獲後是否有與林義銘見面或說話？
      ）沒有。」，嗣改稱：「（問：為何之前說林義銘在警局
      有被刑求？）我在被刑求時，他有看到，筆錄問完後，警
      察把我們帶到旁邊，我們坐在一起，林義銘說他也有被打
      。」（見原審卷第126 頁），其對於被逮捕後，是否有機
      會與林義銘交談一情，先後供述不符，已有可疑；且被告
      及林義銘於警局受訊問之情形，經證人蔡宗憲於原審審理
      中證稱：自盤查時就把兩人隔離，林義銘作筆錄時，被告
      被帶到地下室偵訊室，被告看不到林義銘作筆錄情形等語
      （見原審卷第88頁），且林義銘於原審審理中亦證稱：警
      詢筆錄出於其自由意識陳述，警察只是叫其配合一點等語
      （見原審卷第120 頁）觀之，並無證據足認證人林義銘於
      警詢之證述有遭到強暴、脅迫、詐欺或其他不正方法之對
      待，致影響其陳述之任意性之情形，被告空言指陳，並無
      可採。又本件同案證人林義銘於警詢中之陳述核與其於審
      判中之證詞不同，本院審酌證人林義銘於警詢之陳述與偵
      查中證詞相符，且其於警詢之陳述較接近案發時點，記憶
      應較為清晰，其陳述無受不當外力干擾，復因當時其與被
      告受隔離訊問，已如前述，因其未直接面對被告之質疑，
      心理壓力較小，較為平穩篤定而無顧忌，且較無虛捏其詞
      之時間，較有可能據實陳述，應認具有較可信之特別情況
      ，且為證明犯罪事實存否所必要，依刑事訴訟法第159 條
      之2 規定，自有證據能力，得為證據。
三、關於除上開證據外，本判決所引用之其他證據，被告及辯護
    人表示不爭執，且未於言詞辯論終結前聲明異議，本院審酌
    上開證據取得並無不法之情事，認為適當，自得視為同意作
    為本案證據，依刑事訴訟法第159 條之5 第2 項規定，自有
    證據能力，均得為證據。
貳、實體部分：
一、訊據被告甲○○固坦承當日有自林義銘手上取得1,000 元現
    金，惟矢口否認有何販賣毒品之犯行，辯稱：林義銘說要還
    錢予伊，才約在上開地點，林義銘還1,000 元給伊時，警察
    就來了，林義銘把1 包東西丟出來，伊不知道那是什麼，在
    警局時，警察硬要把那包東西賴給伊，伊才如此陳述云云。
    經查：
（一）當天被告與林義銘交易毒品被逮捕之情況一節，業經證人
      李弦曉於原審審理中結證稱：當天其與蔡宗憲執行便衣防
      搶勤務，看到林義銘在巷口，覺得其很可疑，渠等即在旁
      埋伏觀察，嗣林義銘買1 杯西瓜汁在右昌街150 巷口等人
      ，過5 分鐘後，被告騎機車過來向林義銘使眼色，林義銘
      就騎車跟著被告後面走，騎到加昌路953 巷18號前，現場
      是長方形巷道，被告2 人騎車並行直行進入巷子，渠等繞
      另一邊進入，離2 人約10公尺處，看到被告與林義銘雙手
      有交換動作，即馬上過去盤查，林義銘隨即丟出紙團，經
      渠等打開後發現白色粉末，且當場查獲被告左手握有1 張
      千元紙鈔等語，核與證人蔡宗憲證述相符，並經其補充證
      稱：當時天氣晴朗，視線清楚，因渠等由巷子另一端繞過
      來，所以可以看到被告及林義銘之正面，渠等當時穿著便
      服，故被告2 人並未發現其之警察身份，盤查時，林義銘
      之紙團乃由其握著之手上丟出，紙鈔係在被告手上找到等
      語在卷明確。（見原審卷第80-88 頁）而由林義銘丟出之
      白色粉末1 包，經高雄市立凱旋醫院檢驗結果為海洛因無
      誤，有高雄市立凱旋醫院高市凱醫驗字第4160號濫用藥物
      成品檢驗鑑定書1 份附卷可查，由上開證言可知，被告與
      林義銘於上開時、地就現金1,000 元及海洛因1 包係同時
      交換過手，又現金1,000 元係自被告之手上當場扣得，足
      見被告與林義銘被逮捕之際，業已完成毒品交易，而警察
      上前盤查，林義銘丟出之含有海洛因之紙包，係自被告手
      中甫交付得來，是可認被告辯稱該包海洛因為林義銘所有
      ，不知該紙包內含海洛因云云，係屬子虛，不足憑採。
（二）證人之陳述有部份前後不符，或相互間有歧異時，究竟何
      者為可採，法院仍得本其自由心證予以斟酌，非謂一有不
      符或矛盾，即應認其全部均為不可採信，尤其關於行為動
      機、手段及結果等之細節方面，證人之證言，有時亦有予
      渲染之可能，然其基本事實之陳述，若果與真實性無礙時
      ，則仍非不得予以採信，此有最高法院74年臺上字第159
      號判例意旨可資參照。被告辯稱：96年1 月某日林義銘向
      其借錢，地點在左營往四海哨路邊，林義銘向其借錢好幾
      次，這次見面是為了還其1,500 元云云，然證人林義銘於
      警詢中證稱：與被告認識，是於96年3 月間，經其朋友「
      牛仔」介紹而認識等語，足認被告辯稱林義銘向其借錢之
      96年1 月間，兩人根本尚未認識，更遑論借錢予林義銘，
      其之辯解，已有可疑。又證人林義銘於警詢、偵查中均證
      稱：扣案之海洛因乃由其以1,000 元代價向被告購得無誤
      ，其雖於原審審理中翻異前詞改稱：當時警詢、偵查中因
      毒癮發作，意識不清，警察叫其這樣說其就照說，扣案之
      1,000 元乃為還錢給被告，其未向被告購買毒品云云，惟
      核其證述：其向被告借過2 、3 次錢，現在沒有欠被告錢
      ，最後1,000 元已經還被告等語，參之被告於偵查中至原
      審審理中，迭稱林義銘共欠其1,500 元，而林義銘既稱還
      被告1,000 元後即結清債務，其1,000 元即不可能為部分
      清償，2 人對於借錢數額之供述顯不相符，足見係勾串之
      詞，不足採信；甚者，如林義銘為還被告錢而相約在上開
      地點，豈有見面後不馬上還錢，還前後並行騎至隱密地點
      之必要；此外，如被告欲索回欠款，為何於取得1,000 元
      紙鈔時，竟同時間將扣案之海洛因遞予林義銘交換過手，
      亦與一般還款之常情有違，是堪認證人林義銘於原審審理
      中翻異之詞，顯係迴護被告之詞，殊無可採。按一般毒品
      買賣大抵均由需求毒品之買受人主動向出售毒品之人聯繫
      洽購毒品事宜，本件查獲當日既係證人林義銘主動邀約被
      告見面，並於警詢、偵查中證稱無誤，均已如前述，其與
      被告係朋友關係，並無何恩怨、糾紛或仇恨，並無設詞誣
      陷被告之必要，再參以證人林義銘亦於本件逮捕後，因施
      用第一級毒品海洛因經檢察官以96年毒偵字第4934號起訴
      ，有其之臺灣高等法院前案紀錄表及起訴書1 份附卷可憑
      ，足徵其確有向被告購買毒品海洛因之動機。是應採證人
      林義銘以其在警詢、偵查中所證述較為可信，扣案之
      1,000 元乃為林義銘向被告購買海洛因之對價一事，足堪
      認定。
(三） 海洛因物稀價昂，取得不易，且為政府嚴予查緝之違禁物
      ，而依法所規定非法販賣毒品海洛因之刑責甚重，法定本
      刑為無期徒刑及死刑，凡非法販賣毒品海洛因者，苟無利
      潤可圖，且在被告與證人林義銘並非至親之下，衡情應無
      甘冒被查緝法辦重刑之危險，將毒品無端以成本價供應他
      人之理，是被告販賣毒品海洛因予林義銘之行為，係基於
      營利之意圖而販賣無訛。
（四）此外，被告於警詢、第1 次偵訊中均自白賣1 包海洛因給
      林義銘，雖於第2 次偵訊後翻異前詞，惟其之刑求抗辯不
      可採，已如前述。綜上所述，足認其先前之任意性自白與
      事實相符，其事後翻異之詞，係屬虛妄，均難憑採，本件
      事證明確，被告之犯行，堪以認定。
二、按海洛因係毒品危害防制條例第2 條第2 項第1 款所稱之第
    一級毒品，核被告甲○○所為，係犯毒品危害防制條例第4
    條第1 項之販賣第一級毒品罪，被告為販賣而持有海洛因之
    低度行為，應為販賣之高度行為所吸收，不另論罪。另被告
    所犯上開販賣第一級毒品罪之法定本刑為死刑或無期徒刑之
    罪，然其販賣第一級毒品之數量僅毛重0.35公克，實際販毒
    所得僅1,000 元，與其他販毒集團可輕易獲得厚利之危害情
    形相較，顯有程度差異，且所販賣之毒品亦經當場查扣，尚
    未由林義銘施用，故被告之犯行縱逕以宣告法定本刑中最低
    度之刑罰，猶嫌情輕法重，失之過苛，且無從依其販毒情節
    輕重施以不同程度之懲處，未免失其立法之本旨，是其犯罪
    情狀足堪憫恕，爰依刑法第59條規定酌予減輕其刑。又被告
    雖於警詢及第1 次偵訊時供出其販賣毒品之來源，係向何忠
    瓊取得，惟其事後翻異前詞，改稱從未說過這些話，並且何
    忠瓊其人經員警嗣後循線追查，未獲結果，業經證人李弦曉
    於原審證述在卷（見原審卷第83頁），是其並無毒品危害防
    制條例第17條減輕其刑之規定適用，併此敘明。
三、原審因而適用毒品危害防制條例第4 條第1 項、第18條第1
    項前段、第19條第1 項，刑法第11條、第59條、第37條第2
    項之規定，爰審酌被告年輕體壯，不知從事正當工作，竟以
    販賣毒品牟利，戕害他人身心健康，並妨害社會公共秩序及
    善良風俗，殊不足取，惟審酌其所販賣之毒品數量尚微，亦
    未因此而獲厚利，且僅販賣給1 人，其犯罪情節尚非嚴重，
    及其犯後飾詞否認犯行，犯後態度不佳等一切情狀，量處有
    期徒刑15年2 月。又依被告犯罪之性質，認有褫奪公權之必
    要，依刑法第37條第2 項，併予宣告褫奪公權8 年。並認扣
    案之白色粉末1 包（驗後淨重0.132 公克）經檢驗結果，確
    為海洛因成分，已如前述，其為毒品危害防制條例第2 條第
    2 項第1 款所定之第一級毒品，應依毒品危害防制條例第18
    條第1 項規定諭知沒收銷燬之；上開海洛因之外包裝係為被
    告所有用以包裝毒品便於持有攜帶之用，並與盛裝之海洛因
    並無物理上無法析離之關係，自應依同條例第19條第1 項沒
    收之；且認扣案之摩托羅拉廠牌、V3I 型式之行動電話1 具
    ，為被告所有，且為被告為與林義銘聯繫販賣毒品所用之物
    ，業經被告自承在卷，亦應依同條例第19條第1 項之規定沒
    收之；至扣案之1,000 元現金，係為被告販賣毒品海洛因所
    得，應依同條例第19條第1 項後段之規定沒收之。另行動電
    話門號SIM 卡係使用者向電信業者申請租用而僅取得其使用
    權，並非申請使用者所有（最高法院92年度台上字第6836號
    判決意旨參照），故本件扣案門號0000000000號行動電話SI
    M 卡1 張即不予沒收。經核原判決認事用法並無不合，量刑
    亦屬適度。被告上訴意旨，仍執前詞，否認犯罪，指摘原判
    決不當，為無理由，應予駁回。
三、公訴意旨另以：被告於96年3 、4 月間某日起，以1,000 元
    之代價接續販賣毒品海洛因給林義銘3 至4 次，因認被告此
    部分亦涉有販賣第一級毒品罪嫌。然公訴人認被告涉有此部
    分之犯行，係以證人林義銘於警詢中、偵查中證述為主要論
    據，惟經被告堅詞否認有上開犯行。經查：證人林義銘於警
    詢中、偵查中之證言有證據能力，固已如前述，而經原審調
    閱被告所持有之門號0000000000號96年3 、4 月間行動電話
    通聯記錄，經比對結果，僅於96年4 月30日該日，證人林義
    銘有以所持有之0000000000號行動電話撥打至被告所持有之
    0000000000號行動電話，有該雙向通聯記錄1 份在卷可稽（
    見原審第64頁），其結果與證人所述已有不合，又被告自始
    均未承認有於公訴人所指之時地與證人林義銘見面，96年4
    月30日之通聯記錄僅能證明當日兩人有多次通話，未能補強
    其確有販賣之犯行，此外，亦查無其他證據足以補強證人林
    義銘上開所為不利於被告之證述，被告被訴此部分販賣之罪
    嫌尚屬不能證明，本應為無罪之諭知，惟公訴人認此部分與
    前揭論罪科刑部分有接續犯裁判上一罪關係，故不另為無罪
    之諭知。
據上論斷，應依刑事訴訟法第368條，判決如主文。
本案經檢察官林慶宗到庭執行職務。
中    華    民    國    97    年    3     月    6     日
                  刑事第九庭    審判長法  官  莊秋桃
                                      法  官  范惠瑩
                                      法  官  謝宏宗
以上正本證明與原本無異。
如不服本判決應於收受本判決後10日內向本院提出上訴書狀，其
未述上訴理由者，並得於提起上訴後10日內向本院補提理由書
狀（均須按他造當事人之人數附繕本)「 切勿逕送上級法院」。
中    華    民    國    97    年     3    月    7     日
                                      書記官  熊惠津
附錄本判決論罪科刑法條：
毒品危害防制條例第4條第1項
製造、運輸、販賣第一級毒品者，處死刑或無期徒刑；處無期徒
刑者，得併科新臺幣 1 千萬元以下罰金。
                                                      Ｆ


司法院資訊處製作；財團法人民間司法改革基金會備份。
